臺灣高等法院民事裁定
108年度抗字第1485號
抗  告  人  台灣金聯資產管理股份有限公司


法定代理人  郭文進


上列抗告人因與相對人翁秀麗間聲請拘提管收事件，對於中華民
國108年10月7日臺灣臺北地方法院108年度拘字第8號所為裁定提
起抗告，本院裁定如下： 
    主  文
抗告駁回。
抗告費用由抗告人負擔。
    理  由
一、按「債務人有下列情形之一者，執行法院得依債權人聲請或
    依職權命其提供擔保或限期履行：有事實足認顯有履行義
    務之可能故不履行。就應供強制執行之財產有隱匿或處分
    之情事。」、「債務人有前項各款情形之一，而有事實足認
    顯有逃匿之虞或其他必要事由者，執行法院得依債權人聲請
    或依職權，限制債務人住居於一定之地域。但債務人已提供
    相當擔保、限制住居原因消滅或執行完結者，應解除其限制
    。」、「前項限制住居及其解除，應通知債務人及有關機關
    。」、「債務人無正當理由違反第二項限制住居命令者，執
    行法院得拘提之。」、「債務人未依第一項命令提供相當擔
    保、遵期履行或無正當理由違反第二項限制住居命令者，執
    行法院得依債權人聲請或依職權管收債務人。但未經訊問債
    務人，並認非予管收，顯難進行強制執行程序者，不得為之
    。」、「債務人經拘提、通知或自行到場，司法事務官於詢
    問後，認有前項事由，而有管收之必要者，應報請執行法院
    依前項規定辦理。」，強制執行法第22條定有明文。惟按債
    務人有現罹疾病，恐因管收而不能治療者，不得管收，其情
    形發生於管收後者，應停止管收，強制執行法第22條之3條
    第3款亦有明文。
二、本件抗告人聲請及抗告意旨略以：相對人積欠合作金庫商業
    銀行（下稱合庫銀行）新臺幣（下同）2,943,751元本息及
    違約金（下稱系爭債權），合庫銀行於民國95年12月14日將
    系爭債權讓與伊，伊乃於107年12月27日向原法院對相對人
    等人聲請強制執行，經原法院以108年度司執字第2731號受
    理（下稱系爭執行事件），然相對人有應供強制執行之財產
    ，並有履行系爭債務之可能，卻自108年1月14日至25日間將
    所有之股票出賣，並於108年5月16日在受囑託法院調查時自
    陳：「因為知道要被查封了，趕緊領出來。」等語，且將處
    分股票所得230多萬元悉數提領，分別交付第三人翁進福等
    人而加以隱匿，相對人雖稱因負債致房屋遭查封拍賣，全賴
    親友救濟以維持生計，思及翁進福等人恩情，提領賣掉股票
    的錢償還，及罹患惡性腫瘤，自107年5月23日起陸續至臺中
    榮民總醫院接受治療，需要預留部分治病費用云云，然相對
    人稱生活困頓，卻可投資230多萬元之股票，且未能提出其
    積欠翁進福等人債務之證據，顯然可疑，又稱其病情窘迫，
    需預留大筆醫療費用，為何遲至伊107年12月27日聲請強制
    執行未幾之108年1月14日至25日間始將其所有之股票悉數出
    售，旋將款項交付第三人，致伊無從執行，是相對人係為避
    免財產遭受強制執行而處分、隱匿其所有之財產，又以罹病
    為由藉故拖延、態度消極，未見處理債務之誠意，實非予以
    管收難達促其履行債務之目的，伊依強制執行法第22條聲請
    拘提、管收相對人，然遭原裁定駁回聲請，爰提起抗告，求
    為廢棄原裁定等語。
三、經查：
  ㈠抗告人主張合庫銀行對相對人有系爭債權，合庫銀行於95年1
    2月14日將系爭債權讓與伊，伊乃於107年12月27日向原法院
    對相對人等人聲請強制執行，經原法院以系爭執行事件受理
    等情，有抗告人之強制執行聲請狀及所檢附之臺灣嘉義地方
    法院91年11月26日嘉院興民執弘字第6124號債權憑證、債權
    讓與證明書及報紙公告等可憑（見系爭執行事件卷第1至8頁
    ）。又執行法院於108年6月14日以本院忠108司執吉字第273
    1號函通知相對人於文到7日內，據實報告自107年6月1日至1
    08年6月1日1年內應供強制執行財產狀況（見系爭執行事件
    卷第168頁），相對人於108年6月24日具狀陳報其有出售存
    於台中市永興證券商之股票，所得款項存入其於玉山銀行大
    墩分行之帳戶，並陳報其罹患癌症持續接受治療中，身體狀
    況不適於管收等語，亦有相對人之「民事陳述意見狀」可稽
    （見系爭執行事件卷第172頁）。
　㈡關於拘提部分：本件相對人並未經執行法院或受囑託執行法
    院限制住居於一定之地域，亦無經執行法院合法通知，無正
    當理由而不到場或有事實足認為有逃匿之虞，而有強制其到
    場必要之情事，此業經本院查閱系爭執行事件卷宗無訛，自
    無相對人違反限制住居命令或到場通知之情事，核與強制執
    行法第22條第4項及第21條第1項得予拘提之要件不符，是抗
    告人聲請拘提相對人，即無理由。
  ㈢關於管收部分：
　⒈查相對人於108年1月14日至同年月25日陸續出售名下股票，
    所得價金匯入其玉山銀行大墩分公司帳戶後，旋經提領至該
    帳戶於108年1月29日僅剩750元乙節，有相對人證券交易明
    細、證券帳戶交易明細在卷可查（見系爭執行事件卷第148
    至149頁），且相對人亦於執行法院108年5月16日調查時自
    承其因知悉要被查封而提領185萬元之現金等語，亦有該執
    行調查筆錄可證在卷（見系爭執行事件卷第174頁），堪認
    相對人確有強制執行法第22條第1項第1、2款所規定：「有
    事實足認顯有履行義務之可能故不履行。」、「就應供強制
    執行之財產有隱匿或處分。」之情事。嗣執行法院於108年8
    月19日以北院忠108司執吉字第2731號函通知相對人「有事
    實足認顯有履行義務之可能故不履行」情事，而命相對人提
    供為債權人提供2,824,931元之擔保（見系爭執行事件卷第2
    15 頁），然相對人迄未提供擔保，固可認相對人已符合強
    制執行法第22條第5項得予管收相對人之事由及要件。
  2.惟相對人因罹患卵巢惡性腫瘤之疾病，自107年5月23日起至
    108年6月12日前往臺中榮民總醫院傳統醫學科治療共37次、
    自107年10月31日至108 年6 月19日前往臺中榮民總醫院婦
    科治療共4次，此有臺中榮民總醫院診斷證明書3份附卷可佐
    （見系爭執行卷第175至177頁），且經本院將前開診斷證明
    書3份傳真給臺灣臺北女子看守所附設管收所，請其評估相
    對人之病況是否有恐因管收而不能治療之情形，該管收所衛
    生科蘇科長回覆：相對人罹患卵巢惡性腫瘤第1期，每半年
    需至臺中榮民總醫院回診，身體抵抗力較弱，臺灣臺北女子
    看守所屬人口密集區域，經醫生評估，不適合管收等語，有
    本院公務電話紀錄可考（見本院卷第31頁），是該管收所衡
    量其自身設備、醫療人力等情狀，以及相對人之病況，評估
    相對人之病情不適合管收，且相對人就診之臺中榮民總醫院
    於109年3月13日以中榮醫企字第1094200859號函覆本院：相
    對人有復發可能，需要醫療照顧與定期門診追蹤，由於血液
    腫瘤指數曾反覆，有慢性腹痛、下肢酸痛無力等情形，且曾
    跌倒，建議中醫治療及針灸治療等語（見本院卷第35頁），
    據上所陳，堪認相對人具強制執行法第22條之3第3款不得管
    收之事由，因此，抗告人主張相對人應予管收，亦無理由。
四、綜上所述，原裁定以相對人不符合拘提之要件及符合強制執
    行法第22條之3第3款不得管收之事由而駁回抗告人之聲請，
    與法核不合，抗告人主張相對人應予管收指摘原裁定不當，
    聲請廢棄，為無理由，應予駁回。　　
五、 據上論結，本件抗告為無理由，爰裁定如主文。　　
中　　華　　民　　國　　109 　年　　3 　　月　　31　　日
                  民事第十七庭  
                        審判長法  官   黃雯惠
                              法  官   林佑珊
                              法  官   賴秀蘭
正本係照原本作成。
本裁定除以適用法規顯有錯誤為理由外，不得再抗告。如提起再
抗告，應於收受送達後10日內委任律師為代理人向本院提出再抗
告狀。並繳納再抗告費新臺幣１千元。
中　　華　　民　　國　　109 　年　　4 　　月　　1 　　日

                              書記官   林淑貞